---
title: "Homework 1 - Data Analytics"
author: "Costanza Colauzzi, Gabriele Granzotto, Davide Zorzetto"
date: "2023-05-15"
output: html_document
---

## Introduzione

Il dataset $\texttt{insurance.csv}$ descrive le spese mediche sostenute da una compagnia assicurativa statunitense per 1338 soggetti. Le variabili presenti nel dataset sono:

-   $\texttt{age}$: età dell'assicurato
-   $\texttt{sex}$: genere dell'assicurato
-   $\texttt{bmi}$: indice di massa corporea
-   $\texttt{children}$: numero di figli a carico
-   $\texttt{smoker}$: fumatore
-   $\texttt{region}$: l'area di residenza dell'assicurato negli Stati Uniti
-   $\texttt{charges}$: le spese mediche individuali fatturate dall'assicurazione.

Per la creazione dei grafici è stato usato sia la libreria base, sia *"lattice"*.

```{r, echo=FALSE}
insurance <- read.csv("insurance.csv")
library(lattice)
```

### a.

Nel Dataset sono presenti *quattro* variabili categoriali:

-   **Sex**
-   **Children**
-   **Smoker**
-   **Region**

Sono state rappresentate attraverso dei **Barplot** che evidenziassero la *frequenza relativa*.\
Il valore più frequente è stato evidenziato con un [**bordo rosso**]{style="color:red"}.

```{r, echo=FALSE}
sex <- prop.table(table(insurance$sex))
children <- prop.table(table(insurance$children))
smoker <- prop.table(table(insurance$smoker))
region <- prop.table(table(insurance$region))
opar = par(lwd = 2)
barplot(sex, main="Sex in Insurance", col=c(6,4), border=c("darkgrey", "red")) 
barplot(smoker, main="Smoker in Insurance", col=c("yellow", "black"), border=c("red", "darkgrey"))
barplot(region, main="Region in Insurance", col=2:5, border=c("darkgrey","darkgrey","red", "darkgrey"))

barplot(children, main="Children in Insurance", col=7:2, border=c("red", "darkgrey", "darkgrey", "darkgrey", "darkgrey", "darkgrey"))
```

L'ultimo grafico rappresenta il numero di figli per individuo trattando la variabile figli come categoria. \
Pur essendo il numero di figli una variabile numerica abbiamo considerato ragionevole trattarle come variabili categoriali in quanto il numero delle categorie è limitato.


### b.

Nel grafico **Boxplot** sono state rappresentate le spese mediche rispetto al numero di figli divisi in *quattro* categorie:

-   **0**
-   **1**
-   **2**
-   **3+**

Al *Boxplot* sono state inserite delle [**barre rosse**]{style="color:Red"} per indicare la **media** della distribuzione.

```{r, echo=FALSE}
insurance$new.children[insurance$children == 0] <- "0"
insurance$new.children[insurance$children == 1] <- "1"
insurance$new.children[insurance$children == 2] <- "2"
insurance$new.children[insurance$children >= 3] <- "3+"
boxplot(insurance$charges~insurance$new.children, main="Boxplot Charges/Children", xlab="Children", ylab="Charges", col="yellow", border="darkblue")
means <- tapply(insurance$charges, insurance$new.children, mean)
segments(x0=(1:4)-0.4, x1=(1:4)+0.4, y0=means, y1=means, col="red", lwd=2.5)

```

Si nota che la **media** ha valori superiori della **mediana** in quanto sono presenti numerosi valori oltre al baffo superiore del *boxplot*. \
Questo rende la distribuzione assimmetrica con una coda lunga verso i valori elevati di **Charges**.

### c.

A partire dalla variabile **bmi** è stata aggiunta una nuova variabile **catbmi** che utlizza le seguenti categorie:

-   **underweight** :              bmi $<$ 18.5
-   **normal** :           18.5 $\leq$ bmi $\leq$ 24.99
-   **overweight** :       25 $\leq$ bmi $<$ 30
-   **obese** :                         bmi $\geq$ 30

Il grafico è stato prodotto con la libreria *"lattice"*.\
Dopo un'analisi l'Istogramma è stato diviso in *sei* blocchi, considerati sufficienti per rappresentare i dati.

```{r, echo=FALSE}

insurance$catbmi <- cut(insurance$bmi, breaks = c(0, 18.5, 25, 30, max(insurance$bmi) + 1), labels = c("Underweight", "Normal", "Overweight", "Obese"))

           histogram(~ charges | catbmi, data = insurance, layout = c(1, 4),
                        breaks = (0:6) * max(insurance$charges + 1) / 6, aspect = 0.2, type = "density",
                        panel = function(x, ...) {
                          panel.histogram(x, ..., col="cadetblue2")
                          panel.densityplot(x, col = "#00000F", lwd=2, ...)
                        },
           key=list(space="right",
         lines=list(col=c("cadetblue2","#00000F"), lwd=2),
         text=list(c("Histogram"," Density")))
)
```

### d.

Come primo grafico per tentare di esplorare la relazione tra **catbmi** e **sex** sono stati usati due **Barplot Affiancati** delle *frequenze relative* di **sex** condizionato a **catbmi**.\

```{r, echo=FALSE}
table.sex.bmi <- table(insurance$sex,insurance$catbmi)
table.sex.bmi
sex.conditioned.bmi <- prop.table(table.sex.bmi, 2)
prop.sex.bmi <- prop.table(table.sex.bmi, 1)
barplot(sex.conditioned.bmi, beside=T, ylim=c(0,0.8), col=c("pink","lightblue","pink","lightblue","pink","lightblue","pink","lightblue"))
legend(5.5, 0.8, legend = c("Male", "Female"), fill = c("lightblue", "pink"))
```

Da questo grafico si osserva che, tranne che nel gruppo dei *Underweight*, c'è una possibile indipendenza tra *maschi* e *femmine*.\
Abbiamo cercato di indagare sulla presunta differenza tra *maschi* e *femmine* negli *Underweight* quindi abbiamo disegnato il grafico delle *frequenze relative* di **catbmi** condizionato a **sex**.\

```{r, echo=FALSE}
barplot(prop.sex.bmi, beside=T, ylim=c(0,0.8), col=c("pink","lightblue","pink","lightblue","pink","lightblue","pink","lightblue"))
legend(5.5, 0.8, legend = c("Male", "Female"), fill = c("lightblue", "pink"))
```

Questo grafico mostra lo scarso numero di dati della categoria *Underweight* per entrambi i generi.\
Se si vede la differenza dei valori tra *maschi* e *femmine* in un **Barplot** sembrerebbe suggerire che le donne sono più propense ad essere sottopeso.\

```{r, echo=FALSE}
prop.diff <- abs(sex.conditioned.bmi[1,] - sex.conditioned.bmi[2,])
barplot(prop.diff, col=c("red", "green", "green", "green"), border="darkgrey")
```

Ma questo dai dati che abbiamo non può essere evinto con certezza, poiché, come possiamo notare dal grafico sottostante, i dati relativi alla categoria **Underweight** a nostra disposizione sono in numero ridotto.

```{r, echo=FALSE}

table.cat <- prop.table(table(insurance$catbmi))
barplot(table.cat, col=c("red", "green", "green", "green"), border="darkgrey")
```

Infine, il test del $\chi^2$ mostra come ci sia poca evidenza contro l'ipotesi che le variabili *sesso* e *bmi* siano indipendenti, rendendo improbabile la loro associazione.

```{r, echo=FALSE}
chisq.test(table.sex.bmi, correct = F)
```

### e.

L'immagine sottostante è composta da *cinque* grafici:

- Quello centrale è il **Grafico a Dispersione** delle spese mediche rapportate con l'ètà, in <span style="color:green">**verde**</span> i non fumatori mentre in <span style="color:purple">**viola**</span> i fumatori;
- Sono presenti due **Boxplot** che rappresentano la distribuzione marginale delle *Spese Mediche* e *Età del Campione*;
- Vi sono anche due **Distribuzioni con il Metodo del Nucleo** di *Età* e *Spese Mediche* condizionatamente alla condizione *Fumatore*.

```{r, echo=FALSE}
smoker <- as.numeric(factor(insurance$smoker))

smoker_col = 19*as.numeric(smoker==1) + 6*as.numeric(smoker==2)

par(cex=0.5, mai=c(0.3, 0.3, 0.2, 0.2))

par(fig=c(0.15, 0.85, 0.15, 0.85))
plot(insurance$age, insurance$charges, col = smoker_col, pch = 16 + smoker, cex = 0.95, main=NULL, ylim=c(0,70000), xlim=c(16, 65), xaxt='n', yaxt='n')

par(fig=c(0.15, 0.85, 0, 0.24), new=T)
boxplot(insurance$age, horizontal=T, main=NULL, ylim=c(16, 65), col="lightblue", border="darkblue")

par(fig=c(0, 0.205, 0.15, 0.85), new=T)
boxplot(insurance$charges, main=NULL, ylim=c(0,70000), col="lightblue", border="darkblue")

par(fig=c(0.15, 0.85, 0.765, 1), new=T)
plot(density(insurance$age[insurance$smoker=="no"]), col=19, lwd=1.5, main="", xlim=c(16, 65), xaxt='n')
lines(density(insurance$age[insurance$smoker=="yes"]), col=6, lwd=1.5, main=NULL)

par(fig=c(0.793, 1, 0.15, 0.85), new=T)
density.charges.no <- density(insurance$charges[insurance$smoker=="no"])
plot(density.charges.no$y, density.charges.no$x, type = "l", col=19, lwd=1.5, main="", ylim=c(0,70000), yaxt='n')

density.charges.yes <- density(insurance$charges[insurance$smoker=="yes"])
lines(density.charges.yes$y, density.charges.yes$x, type = "l", col=6, lwd=1.5, main=NULL)

```
